臺灣高等法院高雄分院刑事判決　　　　100年度上訴字第463號
上　訴　人
即　被　告　簡聰華
上列上訴人因毒品危害防制條例案件，不服臺灣高雄地方法院99
年度審訴字第4464號中華民國100 年1 月31日第一審判決（起訴
案號：臺灣高雄地方法院檢察署99年度毒偵字第5128號），提起
上訴，本院判決如下：
     主  文
上訴駁回。
     理  由
一、按不服地方法院之第一審判決而上訴者，應向管轄第二審之
    高等法院為之。上訴書狀應敘述具體理由。第二審法院認為
    上訴書狀未敘述理由或上訴有第362 條前段之情形者，應以
    判決駁回之，刑事訴訟法第361 條第1 項、第2 項、第367
    條前段定有明文。又原審依實體法或程序法得依職權自由裁
    量之事項（如刑之酌減、量定及定執行刑等），不得任意指
    摘，否則非屬具體理由，可逕由程序上予以駁回（最高法院
    民國71年3 月2 日71年度第3 次刑事庭會議決議三參考）；
    必須具體表明原審判決所為自由裁量之行使，未合乎法律之
    目的，違背內部性界限，而屬權利濫用之違法，或違反比例
    原則、平等原則、公平正義等法則，始足當之。又所謂不服
    第一審判決之具體理由，必係依據卷內既有訴訟資料或提出
    新事證，指摘或表明第一審判決有何採證認事、用法或量刑
    等足以影響判決本旨之不當或違法，而構成應予撤銷之具體
    事由，始克當之（例如：依憑證據法則具體指出所採證據何
    以不具證據能力，或依憑卷證資料，明確指出所為證據證明
    力之判斷如何違背經驗、論理法則）；倘僅泛言原判決認定
    事實錯誤、違背法令、量刑失之過重或輕縱，而未依上揭意
    旨指出具體事由，或形式上雖已指出具體事由，然該事由縱
    使屬實，亦不足以認為原判決有何不當或違法者（例如：對
    不具有調查必要性之證據，法院未依聲請調查亦未說明理由
    ，或援用證據不當，但除去該證據仍應為同一事實之認定）
    ，皆難謂係具體理由，俾與第二審上訴制度旨在請求第二審
    法院撤銷、變更第一審不當或違法之判決，以實現個案救濟
    之立法目的相契合，並節制濫行上訴（最高法院97年度臺上
    字第892 號判決參照）。是以上訴人之上訴書狀或補提之上
    訴理由書，雖有敘述上訴理由，惟並未具體敘述第一審判決
    有上述違法、不當情形，即與未敘述具體理由無異，其所為
    上訴，即不符合上訴之法定要件。
二、經查上訴人即被告簡聰華經原審論以施用第一級毒品罪，累
    犯，處有期徒刑10月。又持有第一級毒品罪，累犯，處有期
    徒刑4 月，扣案之海洛因4 包（驗餘淨重共計0.82公克，含
    包裝袋4 只）均沒收銷燬之。並定其應執行有期徒刑1 年。
    扣案之海洛因4 包（驗餘淨重共計0.82公克，含包裝袋4 只
    ）均沒收銷燬之。已經詳細敘述其量刑審酌之一切情狀（被
    告犯後坦承犯行，施用毒品行為本質上係屬自我戕害行為，
    反社會性程度應屬較低；惟施用毒品，不僅足以戕害其個人
    身心，且極易滋生其他犯罪，惡化治安，損及公益，且被告
    前已經觀察、勒戒、及徒刑執行完畢，猶未能戒絕毒品，其
    於99年7 月6 日施用毒品後，旋於翌日即另購入毒品，顯見
    被告對毒品之倚賴已深，實應使被告暫與毒品之誘惑隔離，
    促其斷絕毒害，並考量被告之教育程度僅國中肄業、職業為
    工、家庭經濟等），在客觀上並無不當之處。被告簡聰華於
    民國100 年2 月24日上訴期間屆滿前之100 年2 月16日具狀
    提起上訴，惟其上訴理由狀僅泛指「被告確有施用第一級毒
    品固然不錯，為何這次另多1 項持有第一級毒品罪，另處有
    期徒刑4 月？既已有施用毒品罪，何須再加上持有罪？持有
    罪既為施用毒品罪所吸收，為何又論以持有罪？實難令人折
    服，爰依法提起上訴」云云，指摘原判決不當。然查被告確
    有於99年7 月6 日下午6 、7 時許，在其高雄市○○區○○
    路65號住處內，以將海洛因摻入香菸內點燃吸食之方式，施
    用第一級毒品海洛因1 次。另基於持有第一級毒品海洛因之
    犯意，於99年7 月7 日下午2 時許，在高雄市林園區林園國
    中前，以新臺幣3,000 元之代價，自姓名、年籍不詳綽號「
    黑人」之男子處，購得第一級毒品海洛因4 小包（驗餘淨重
    共計0.82公克，含包裝袋4 只）並持有之之事實。已經被告
    簡聰華坦承不諱。而所謂持有第一級毒品罪為施用毒品罪所
    吸收，係指施用第一級毒品海洛因前持有海洛因之低度行為
    ，應為施用之高度行為所吸收，不另論罪，亦即99年7 月6
    日下午6 、7 時許施用第一級毒品以前之持有該毒品行為被
    施用行為所吸收。至於施用第一級毒品後，於99年7 月7 日
    下午2 時許再度向他人購買後持有，則為另一持有行為，並
    不為在前之施用行為所吸收，而應另行論罪，此為當然之解
    釋（如99年7 月7 日下午2 時許向他人購買持有毒品後再有
    施用之行為，則依上開吸收理論，應逕論以施用第一級毒品
    罪，而與上開99年7 月6 日施用第一級毒品罪部分分論併罰
    ），被告上訴意旨，空言指稱99年7 月7 日下午2 時許向他
    人購買持有毒品之行為，應為99年7 月6 日下午6 、7 時許
    施用第一級毒品罪所吸收，顯然對於確定之法律見解有所誤
    會，此有上訴狀在卷可按。揆之上開規定，即與未敘述具體
    理由無異，其所為上訴，核屬違背法律上之程式，應由本院
    依同法第367 條前段、第372 條規定，不經言詞辯論，逕行
    判決如主文。
中    華    民    國   100    年    3     月    24    日
                刑事第五庭    審判長法  官  任森銓
                                    法  官  石家禎
                                    法  官  鍾宗霖
以上正本證明與原本無異。
施用第一級毒品部分，如不服本判決應於收受本判決後10日內向
本院提出上訴書狀，其未敘述上訴理由者，並得於提起上訴後10
日內向本院補提理由書狀（應附繕本）。
持有第一級毒品部分不得上訴。
中    華    民    國   100    年    3     月    24    日
                                    書記官  呂素珍